臺灣彰化地方法院刑事判決　　　　　　　 96年度易字第748號
公　訴　人　臺灣彰化地方法院檢察署檢察官
被　　　告　乙○○
　　　　　　庚○○
　　　　　　　　　　6樓之3
　　　　　　辛○○
　　　　　　丁○○
　　　　　　戊○○
上列被告因恐嚇取財等案件，經檢察官提起公訴（96年度偵字第
3461號），本院依簡式審判程序判決如下：
    主  文
乙○○共同犯如附表壹所示之罪，各處如附表壹所示之刑；扣案
如附表貳所示之物均沒收。應執行有期徒刑壹年，扣案如附表貳
所示之物均沒收。
庚○○共同犯如附表壹所示之罪，各處如附表壹所示之刑；扣案
如附表貳所示之物均沒收。應執行有期徒刑拾月，扣案如附表貳
所示之物均沒收。
辛○○共同犯如附表壹所示之罪，各處如附表壹所示之刑；扣案
如附表貳所示之物均沒收。應執行有期徒刑拾壹月，扣案如附表
貳所示之物均沒收。
丁○○共同犯如附表壹所示之罪，各處如附表壹所示之刑；扣案
如附表貳所示之物均沒收。應執行有期徒刑拾壹月，扣案如附表
貳所示之物均沒收。
戊○○共同犯如附表壹所示之罪，各處如附表壹所示之刑；扣案
如附表貳所示之物均沒收。應執行有期徒刑拾壹月，扣案如附表
貳所示之物均沒收。
    犯罪事實
一、乙○○、庚○○、辛○○、丁○○、戊○○因經濟困窘，竟
    共同基於意圖為自己不法所有之竊盜、恐嚇取財之犯意聯絡
    及行為分擔，自民國96年1 月1 日起，先由姓名、年籍均不
    詳綽號「阿水」之成年男子，在臺北縣雙溪鄉、侯硐鄉交界
    深山內，架設大型捕鴿網，由丁○○或戊○○輪流在場看管
    （無證據足資認定渠等在現場竊盜賽鴿時，有3 人以上或攜
    帶兇器為之），於附表1 所示之時間捕捉鴿主己○○、甲○○、丙○○3 人進行飛行訓練之賽鴿。另乙○○則於不詳時
    地，透過報紙分類廣告向不詳姓名之成年人以新台幣（下同
    ）8000元購買之「黃源銘」申設之臺灣郵政股份有限公司埤
    頭路口厝郵局（局號：0000000 、帳號：0000000 號）、「
    黃文生」申設之臺南縣永康市農會（帳號：00000000000000
    號）帳戶（均另案偵辦中）及門號0000000000號行動電話
    SIM 卡，以供渠等向被害鴿主實施恐嚇取財犯行之用後，即
    由乙○○或辛○○於附表1 所示之時間，輪流使用上開購得
    之行動電話門號，依據向該「阿水」成年男子以800 元至
    1000元不等之代價購入之竊得賽鴿腳環上所載鴿主電話號碼
    資料，撥打電話向如附表1所 示之被害鴿主害鴿主恫嚇稱：
    「彼等放飛之賽鴿在渠等手中，如不依指示將贖款匯入指定
    帳戶內，即不返還賽鴿」等語，致使鴿主心生畏懼，而依乙○○或辛○○之指示，匯款如附表1 所示之金額至黃源銘上
    開郵局帳戶（被害人、竊鴿數量、匯款時間、金額均詳如附
    表1 所示），乙○○於確認贖金匯入後，始通知丁○○等人
    將賽鴿釋放飛回。再由庚○○持上開帳戶之提款卡前往金融
    機構所設之提款機，提領被害鴿主所匯入之贖金，並將領出
    之金錢交予乙○○，與集團成員朋分贓款。嗣經警執行通訊
    監察，循線追查後，於96 年4月11日將乙○○、庚○○、辛○○、丁○○及戊○○拘提到案，並扣得如附表2 、3 所示
    之物。
二、案經己○○訴由彰化縣警察局移送臺灣彰化地方法院檢察署
    檢察官偵查起訴。
    理  由
一、程序部分
  (一)按刑事案件除有特別規定外，固由犯罪地或被告之住所、居
    所或所在地之法院管轄。但數同級法院管轄之案件相牽連而
    未繫屬於數法院者，自得依刑事訴訟法第6 條第1 項，由其
    中一法院合併管轄（最高法院28年上字第3635號判例要旨參
    照）；又按一人犯數罪者、數人共犯一罪或數罪者，為相牽
    連之案件，刑事訴訟法第7 條第1 、2 款亦定有明文。經查
    ，本案被告乙○○、庚○○、辛○○、丁○○、戊○○之住
    居所，雖均非本院轄區，然被告對被害人己○○、甲○○部
    分所為之恐嚇取財之犯罪地均在彰化縣，公訴人就被告等犯
    竊盜及恐嚇取財之相牽連案件合併偵查且一併起訴，依前揭
    說明，本院自有管轄權，先予說明。
  (二)次按本件被告等所犯係死刑、無期徒刑、最輕本刑為3 年以
    上有期徒刑以外之罪，其於準備程序就前揭被訴事實為有罪
    之陳述，經受命法官告知簡式審判程序之旨，並聽取其與公
    訴人之意見後，本院認無不得或不宜改依簡式審判程序進行
    之處，爰依刑事訴訟法第273 條之1 第1 項、第284 條之1
    ，裁定本案由受命法官獨任進行簡式審判程序，合先敘明。
二、上揭犯罪事實，業據被告乙○○、庚○○、辛○○、丁○○
    及戊○○於警詢、偵查及本院審理時均坦承不諱，核與被害
    人己○○、甲○○、丙○○於警詢中之證述情節相符，並有
    上揭被害人之中區農會電腦共用中心匯款委託書證明聯、彰
    化縣農會秀水鄉農會匯款回條、郵政國內匯款執據、通聯調
    閱查詢單、通訊監察譯文及通訊監察書、被告庚○○操作自
    動櫃員機，領取贖款之監視錄影器翻拍照片、捕鴿網尺寸單
    、上開金融機構帳戶開戶基本資料及交易明細資料可稽，復
    有附表2 、3 所示之物扣案可資佐證，足認被告等之自白核
    與事實相符，堪可採為論罪科刑之依據。綜上所述，本案事
    證明確，被告等犯行洵堪認定，應予依法論科。
三、按刑法上恐嚇取財罪之「恐嚇」，係指以危害通知他人，使
    該人主觀上生畏怖心之行為；至於危害通知之方法，亦無限
    制，無論明示之言語、文字、動作或暗示之危害行為，苟已
    足使對方理解其意義之所在，並足以影響其意思之決定與行
    動自由者均屬之（最高法院81年度台上字第867 號判決意旨
    參照）。本件如附表1 所示之被害人因被告等人以電話通知
    其辛苦飼養、價值不菲之賽鴿已遭被告等竊取，置於實力支
    配之下，因畏懼被告等不將賽鴿釋放等情，方始同意匯入被
    告需索之款項數額，是被告等所為惡害通知，已足影響被害
    人等意思決定之自由無疑，再被告等人之分工模式係由被告
    乙○○、辛○○按被告丁○○、戊○○、「阿水」竊得之賽
    鴿資料撥打電話恐嚇被害鴿主付贖，被告庚○○則負責提款
    後，渠等始釋放賽鴿，足見被告5 人確係以竊盜之故意，於
    行竊後再向被害人恐嚇取財，核渠等所為，均係犯刑法第
    320 條第1 項之竊盜罪及同法第346 條第1 項之恐嚇取財罪
    。復按共同正犯之意思聯絡，原不以數人間直接發生者為限
    ，即有間接之聯絡者，亦包括在內。如甲分別邀約乙、丙犯
    罪，雖乙、丙間彼此並無直接之聯絡，亦無礙於其為共同正
    犯之成立（最高法院77年度臺上字第2135號判例要旨參照）
    ；次按共同正犯不限於事前有協議，即僅於行為當時有共同
    之犯意之聯絡者，亦屬之；又共同正犯之成立，衹須具有犯
    意之聯絡，行為之分擔，既不問犯罪動機起於何人，亦不必
    每一階段犯行，均經參與；再共同正犯之意思聯絡，不限於
    事前有所協議，其於行為當時，基於相互之認識，以共同犯
    罪之意思參與者，亦無礙於共同正犯之成立；意思之聯絡並
    不限於事前有所謀議，即僅於行為當時有共同犯意之聯絡者
    ，亦屬之，且其表示之方法，亦不以明示通謀為必要，即相
    互間有默示之合致，亦無不可（最高法院30年上字第870 號
    判例、34年上字第862 號、73年臺上字第1886號、73年臺上
    字第2364號判例意旨可資參照）。被告乙○○、庚○○、辛○○與被告丁○○、戊○○間就上開犯行雖無直接聯絡，然
    共犯「阿水」之成年男子分別與彼等間均有竊盜及恐嚇取財
    之犯意聯絡及行為分擔，是依前揭說明，渠等就上開竊盜、
    恐嚇取財犯行，皆為共同正犯。惟按刑法分則或刑法特別法
    中規定之結夥2 人或3 人以上之犯罪，應以在場共同實施或
    在場參與分擔實施犯罪之人為限，不包括同謀共同正犯在內
    。司法院大法官會議釋字第109 號解釋「以自己共同犯罪之
    意思，事先同謀，而由其中一部分之人實施犯罪之行為者，
    均為共同正犯」之意旨，雖明示將「同謀共同正犯」與「實
    施共同正犯」併包括於刑法總則第28條之「正犯」之中，但
    此與規定於刑法分則或刑法特別法中之結夥犯罪，其態樣並
    非一致（最高法院76年臺上字第7210號判例要旨參照）。查
    本件被告等人共同犯上開竊盜部分，或由被告丁○○、或被
    告戊○○或該「阿水」之男子，輪流在上開地點看守捕鴿網
    竊取賽鴿，是尚乏證據足資認定渠等各該次竊盜賽鴿時，有
    3 人以上共同在場實施；而被告乙○○、庚○○、辛○○實
    際負責部分則為恐嚇被害人及取贖工作，並未實際在上開地
    點架設鴿網竊取賽鴿，渠等既非在場實施或分擔行為之一部
    者，自不得算入「結夥」人數之內，併予敘明。而被告或為
    該「阿水」之分工模式為被告丁○○、戊○○與姓名、年籍
    均不詳綽號「阿水」之成年男子，在臺北縣雙溪鄉、侯硐鄉
    交界深山內，共同架設大型捕鴿網，被告鄭仁傑僅共同參與
    謀議且有共同為自己不法所有意圖之人，其既非在場實施或
    分擔行為之一部者，自不得算入「結夥」人數之內，併予敘
    明。又被告等於本院審理時，已坦承「通常取得鴿主資料同
    日就會撥打電話恐嚇」（見本院96年6 月4 日審判筆錄），
    是渠等共同竊盜、共同恐嚇取財之犯行，時間已有間隔，犯
    意各別，應予分論併罰。爰審酌被告等均正值壯年，竟不思
    循正當方式謀取收入，而以共同竊取他人賽鴿為手段，恐嚇
    他人交付財物，造成被害人財物損失，已嚴重危害良善風俗
    及社會治安，惟念及渠等犯後尚能坦承犯行，知所悔悟，態
    度良好，且被告庚○○僅依被告乙○○之指示提領贖款，其
    可責性較低，暨考量渠等素行、智識程度、犯罪動機等一切
    情狀，各量處如附表1 所示之刑及定應執行刑。
四、扣案如附表2 所示之物，分別為共犯乙○○、庚○○、辛○○、丁○○、戊○○所有，已供或預備供犯罪所用之物，業
    據被告等人供明在卷，而共同正犯因相互間利用他方之行為
    ，以遂行其犯意之實現，本於責任共同之原則，共同正犯應
    對所參與犯罪之全部事實負責（最高法院92年度臺上字第
    7050號判決意旨參照），從而上開如附表2 所示之扣案物品
    ，均應依前刑法第38條第1 項第2 款之規定宣告沒收。至附
    表3 所示之物，雖分別係被告乙○○、庚○○、辛○○、丁○○、戊○○所有，然其中編號1 至7 所示之行動電話，僅
    供被告等人平日與親友聯絡，卷內資料亦無積極證據證明被
    告等或「阿水」之成年男子曾持以撥打電話給鴿主恐嚇取財
    ；又編號8 所示及編號1 至7 行動電話搭配使用之SIM 卡，
    雖分別為被告等人持用，然因依國內電信公司一般定型化契
    約之約定，該SIM 卡之所有權仍屬電信公司所有，申請人僅
    因承租門號而取得使用權，是非屬被告等所有，不予宣告沒
    收，至被告乙○○、辛○○持用以撥打電話恐嚇被害人之門
    號0000000000號SIM 卡，並未扣案，且被告乙○○供稱業已
    丟棄，亦不予宣告沒收；又編號9 至11所示之衣物及手提包
    ，雖為被告庚○○提領款項所穿著，然僅屬其平日衣物，又
    編號12所示之現金10000 元，亦乏證據證明與本件竊盜、恐
    嚇取財犯行有何關連，亦非違禁物，爰不予宣告沒收；至編
    號13、14所示之之現金5000元、12000 元，雖係被告恐嚇取
    財所得之贓款，被害人依法得請求返還，本不宜宣告沒收，
    爰不併宣告沒收；又編號15至16所示之匯款單、統一發票等
    物，被告丁○○、戊○○辯稱並未使用於本案犯罪，本院復
    審酌被告等既均已坦承上開犯行，應無庸對於應沒收之物有
    所隱諱，且經本院當庭勘驗該等扣案物確難認與本案竊盜或
    恐嚇取財犯行有所關聯，堪認被告丁○○所辯並非無稽，又
    非義務沒收之物，爰不併予宣告沒收，均併此敘明。
據上論斷，應依刑事訴訟法第273 條第1 項、第299 條第1 項前
段，刑法第28條、第320 條第1 項、第346 條第1 項，第51條第
5 款、第38條第1 項第2 款，刑法施行法第1 條之1 第1 項、第
2 項前段，判決如主文。
本案經檢察官莊佳瑋到庭執行職務。
中　　華　　民　　國　　96　　年　　6 　　月　　15　　日
                  刑事第一庭    法      官  胡宜如
以上正本證明與原本無異。
如不服本判決，應於送達後10日內向本院提出上訴狀（須附繕本
）。
告訴人或被害人對於判決如有不服具備理由請求檢察官上訴者，
其上訴期間之計算係以檢察官收受判決正本之日期為準。
中　　華　　民　　國　　96　　年　　6 　　月　　15　　日
                                書  記  官  蕭秀吉
附錄本案論罪科刑法條：
中華民國刑法第320條
意圖為自己或第三人不法之所有，而竊取他人之動產者，為竊盜
罪，處 5 年以下有期徒刑、拘役或 5 百元以下罰金。
意圖為自己或第三人不法之利益，而竊佔他人之不動產者，依前
項之規定處斷。
前二項之未遂犯罰之。
中華民國刑法第346條
意圖為自己或第三人不法之所有，以恐嚇使人將本人或第三人之
物交付者，處6 月以上5 年以下有期徒刑，得併科1 千元以下罰
金。
以前項方法得財產上不法之利益，或使第三人得之者，亦同。
前二項之未遂犯罰之。
【附表1】：
┌──┬───┬───┬─────┬────┬───────┬───────┐
│編號│被害人│竊盜及│匯款地    │匯款金額│觸犯法條      │宣告刑        │
│    │      │恐嚇時│          │（新台幣│              │（有期徒刑）  │
│    │      │間    │          │）      │              │              │
├──┼───┼───┼─────┼────┼───────┼───────┤
│ 1  │己○○│96年2 │彰化縣社頭│1800元  │刑法第320條第 │乙○○、辛○○│
│    │      │月6日 │鄉農會    │        │1項竊盜罪     │、丁○○、潘惠│
│    │      │      │          │        │              │淑各處有期徒刑│
│    │      │      │          │        │              │3月；庚○○處 │
│    │      │      │          │        │              │有期徒刑2月   │
│    │      │      │          │        │              │              │
│    │      │      │          │        ├───────┼───────┤
│    │      │      │          │        │第346條第1項恐│乙○○處有期徒│
│    │      │      │          │        │嚇取財罪      │刑7月；庚○○ │
│    │      │      │          │        │              │、辛○○、曾文│
│    │      │      │          │        │              │正、戊○○各處│
│    │      │      │          │        │              │有期徒刑6月   │
├──┼───┼───┼─────┼────┼───────┼───────┤
│ 2  │丙○○│96年2 │南投縣竹山│1500元  │刑法第320條第 │乙○○、辛○○│
│    │      │月6日 │後埔郵局  │        │1項竊盜罪     │、丁○○、潘惠│
│    │      │      │          │        │              │淑各處有期徒刑│
│    │      │      │          │        │              │3月；庚○○處 │
│    │      │      │          │        │              │有期徒刑2月   │
│    │      │      │          │        ├───────┼───────┤
│    │      │      │          │        │第346條第1項恐│乙○○處有期徒│
│    │      │      │          │        │嚇取財罪      │刑7月；庚○○ │
│    │      │      │          │        │              │、辛○○、曾文│
│    │      │      │          │        │              │正、戊○○各處│
│    │      │      │          │        │              │有期徒刑6月   │
├──┼───┼───┼─────┼────┼───────┼───────┤
│ 3  │甲○○│96年3 │彰化縣秀水│2000元  │刑法第320條第 │乙○○、辛○○│
│    │      │月1日 │鄉農會    │        │1項竊盜罪     │、丁○○、潘惠│
│    │      │      │          │        │              │淑各處有期徒刑│
│    │      │      │          │        │              │3月；庚○○處 │
│    │      │      │          │        │              │有期徒刑2月   │
│    │      │      │          │        ├───────┼───────┤
│    │      │      │          │        │第346條第1項恐│乙○○處有期徒│
│    │      │      │          │        │嚇取財罪      │刑7月；庚○○ │
│    │      │      │          │        │              │、辛○○、曾文│
│    │      │      │          │        │              │正、戊○○各處│
│    │      │      │          │        │              │有期徒刑6月   │
└──┴───┴───┴─────┴────┴───────┴───────┘
【附表2】：
┌──┬───────────┬─────┬─────┐
│編號│    名    稱          │ 數    量 │持有人    │
├──┼───────────┼─────┼─────┤
│ 1  │黃源銘郵局存摺、金融卡│ 1 本/張  │庚○○    │
│    │（局號：0000000、帳號 │          │          │
│    │：0000000號）         │          │          │
├──┼───────────┼─────┼─────┤
│ 2  │黃文生農會存摺、金融卡│ 1 本/張  │庚○○    │
│    │（帳號：00000000000000│          │          │
│    │號）                  │          │          │
├──┼───────────┼─────┼─────┤
│ 3  │捕鴿網                │  1 張    │乙○○    │
├──┼───────────┼─────┼─────┤
│ 4  │尺寸單                │  1 張    │丁○○    │
└──┴───────────┴─────┴─────┘
【附表3】：
┌──┬───────────┬─────┬─────┐
│編號│    名    稱          │ 數    量 │持有人    │
├──┼───────────┼─────┼─────┤
│ 1  │NOKIA 牌行動電話（序號│   2 具   │庚○○    │
│    │：000000000000000 號、│          │乙○○    │
│    │搭配門號0000000000號  │          │          │
│    │SIM 卡、序號：        │          │          │
│    │000000000000 000號、搭│          │          │
│    │配門號000000 0000 號  │          │          │
│    │SIM 卡）              │          │          │
├──┼───────────┼─────┼─────┤
│ 2  │MOTOROLA牌行動電話（序│   1 具   │庚○○    │
│    │號：000000000000000 號│          │          │
│    │、搭配門號0000000000號│          │          │
│    │SIM 卡）              │          │          │
├──┼───────────┼─────┼─────┤
│ 3  │BENQ牌行動電話（序號：│   1 具   │乙○○    │
│    │000000000000000號）   │          │          │
├──┼───────────┼─────┼─────┤
│ 4  │SONY ERICSSON 牌行動電│   1 具   │乙○○    │
│    │話（序號：000000000000│          │          │
│    │03613號、搭配門號09164│          │          │
│    │24814號SIM 卡）       │          │          │
├──┼───────────┼─────┼─────┤
│ 5  │行動電話（序號：356390│   2 具   │丁○○    │
│    │000000000號、搭配門號 │          │          │
│    │0000000000號SIM卡使用 │          │          │
│    │、序號：00000000000000│          │          │
│    │5號、搭配門號00000000 │          │          │
│    │89號SIM卡使用）       │          │          │
├──┼───────────┼─────┼─────┤
│ 6  │行動電話（序號：353112│   1 具   │戊○○    │
│    │000000000號、搭配門號 │          │          │
│    │0000000000號SIM卡使用 │          │          │
│    │）                    │          │          │
├──┼───────────┼─────┼─────┤
│ 7  │行動電話（序號：520055│   3 具   │戊○○    │
│    │00000000000號、0000000│          │          │
│    │0000000000號、00000001│          │          │
│    │000000000號）         │          │          │
├──┼───────────┼─────┼─────┤
│ 8  │SIM卡（門號0000000000 │   2 張   │辛○○    │
│    │號、0000000000號）    │          │          │
├──┼───────────┼─────┼─────┤
│ 9  │長袖T恤               │   1 件   │庚○○    │
├──┼───────────┼─────┼─────┤
│ 10 │長袖外套              │   1 件   │庚○○    │
├──┼───────────┼─────┼─────┤
│ 11 │手提包                │   1 個   │庚○○    │
├──┼───────────┼─────┼─────┤
│ 12 │現金10000元           │仟元鈔10張│庚○○    │
├──┼───────────┼─────┼─────┤
│ 13 │現金5000元            │仟元鈔5 張│乙○○    │
├──┼───────────┼─────┼─────┤
│ 14 │現金12000元           │仟元鈔12張│庚○○    │
├──┼───────────┼─────┼─────┤
│ 15 │匯款單                │   1 張   │丁○○    │
├──┼───────────┼─────┼─────┤
│ 16 │96年3-4月發票         │   5 張   │戊○○    │
└──┴───────────┴─────┴─────┘
